臺灣高等法院高雄分院刑事判決
111年度金上訴字第217號
上  訴  人  
即  被  告  何俊逸


上列上訴人因詐欺等案件，不服臺灣橋頭地方法院111年度審金
訴字第70號，中華民國111年5月31日第一審判決（起訴案號：臺
灣橋頭地方檢察署110年度偵字第12287號），提起上訴，本院判
決如下：
    主  文
上訴駁回。
    犯罪事實
乙○○於民國110年5月中旬某日，在FaceBook（下稱臉書）網站見
有「徵吐卡人員」社群網頁，工作內容為拿卡片領錢，即依據上
開內容聯繫後，加入由真實姓名、年籍不詳，暱稱「潘柏仁」、
「高天山」及其他詐欺集團成員（無證據證明該等成員為未滿18
歲之人）所組成之3人以上、以實施詐術為手段，且具有持續性
及牟利性之有結構性之詐欺犯罪組織（所涉參與犯罪組織部分，
另經臺灣高雄地方法院以110年度審金訴字第298號判處罪刑在案
），由乙○○擔任該詐欺集團負責領取現金之「領款車手」，代價
為其可獲得領取款項之百分之2之報酬。嗣乙○○、「潘柏仁」、
「高天山」及其他詐欺集團成員，共同意圖為自己之不法所有，
基於三人以上共同詐欺取財及掩飾、隱匿詐欺所得去向、所在之
洗錢之犯意聯絡，先由該詐欺集團不詳成員分別對丁○○、甲○○、
丙○○施以如附表一編號1至3「詐騙方式」欄所示之詐欺行為，致
其等陷於錯誤後，各依該詐欺集團成員之指示，分別將如附表一
各該編號「詐騙方式」欄所示之款項，匯入至兆豐國際商業銀行
帳號00000000000號帳戶（戶名：張凱立，下稱兆豐銀行帳戶）
、中華郵政股份有限公司斗六西平路郵局帳號00000000000000號
帳戶（戶名：張佳鈞，下稱郵局帳戶）內而詐欺得逞後，乙○○再
依該詐欺集團成員之指示，於如附表一各編號所示之提款時間、
地點，分別提領如各該編號所示金額，得手後，復依該詐欺集團
成員之指示，將其所提領之上開贓款放置於高雄某公園之椅子上
，交由該詐欺集團其他不詳成員取回交予該集團上手成員，而形
成金流斷點，以掩飾或隱匿該等詐騙犯罪所得之去向、所在，乙○○則因而分得獲得新臺幣（下同）600元、1800元、3000元，合
計5400元之報酬。
    理  由
壹、證據能力方面：
    按傳聞法則之重要理論依據，在於傳聞證據未經當事人之反
    對詰問予以核實，乃予排斥，惟若當事人已放棄對原供述人
    之反對詰問權，於法院審判時表明同意該等傳聞證據可作為
    證據，基於證據資料愈豐富，愈有助於真實發現之理念，並
    貫徹刑事訴訟法修法加重當事人進行主義之精神，確認當事
    人對於證據能力有處分權之制度，傳聞證據經當事人同意作
    為證據，法院認為適當者，亦得為證據。本件檢察官於本院
    準備程序時已表示對於本判決後引之證據均同意有證據能力
    （見本院卷第87至89頁），而上訴人即被告乙○○（下稱被告
    ）經合法通知無正當理由未到庭，顯已放棄異議權，本院復
    斟酌卷附各該證據並非非法取得，亦無證明力明顯過低之情
    形，以之作為證據，應屬適當，是依刑事訴訟法第159條之5
    第1項規定，應認該等證據均得採為證據。
貳、實體方面：
一、認定犯罪事實所憑之證據及理由：
    被告經合法通知雖未到庭，惟上揭犯罪事實業據其於警詢、
    偵查及原審審理時均坦承不諱（見警卷第3至10頁，偵卷第4
    9至51頁，原審卷第73頁、第81頁、第84頁），並有如附表
    一編號1至3「相關證據資料」欄所示之據可證，故足認被告
    上揭任意性之自白與事實相符，堪採為認定被告本案犯罪事
    實之依據。是以，本案事證已臻明確，被告上揭犯行，堪以
    認定。
二、論罪：
　㈠關於加重詐欺部分：
　⒈按共同正犯之成立，祇須具有犯意之聯絡，行為之分擔，既
    不問犯罪動機起於何人，亦不必每一階段犯行，均經參與。
    又依現今詐欺集團詐騙之犯罪型態及模式，詐欺集團成員分
    工細緻，除負責收購帳戶外，另有其他對被害人施用詐術之
    機房話務及提領款項之「車手」，此應為參與成員主觀上所
    知悉之範圍，足見其等知悉所屬詐欺集團之成員已達3人以
    上，仍在本案犯行之合同犯意內，各自分擔犯罪行為之一部
    ，而相互利用其他詐欺集團成員之部分行為以遂行犯罪之目
    的，即應就其所參與並有犯意聯絡之犯罪事實同負全責（最
    高法院110年度台上字第747號判決意旨參照）。
　⒉經查，如附表一編號1至3所示之詐欺取財犯行，係先由該詐
    欺集團成員對各該編號所示之被害人施以詐術，致其等陷於
    錯誤，而依指示分別將款項匯至上開兆豐銀行帳戶及郵局帳
    戶內，之後再由被告依該詐欺集團成員之指示，前往提領後
    繳回該詐欺集團上手成員，以遂行本案各次詐欺取財犯行，
    業經認明如前，基此以觀，堪認被告、「潘柏仁」、「高天
    山」及該詐欺集團不詳成員間就本案各次詐欺取財犯行，顯
    係相互協助分工以遂行整體詐欺計畫。故而，被告雖僅負責
    提領本案贓款並上繳之車手工作，仍可認其與「潘柏仁」、
    「高天山」及其他詐欺集團不詳成員間係在合同意思範圍內
    ，各自分擔犯罪行為之一部，並相互利用他人之行為，以達
    犯罪之目的，是依前揭說明，自應負共同正犯之責。再依本
    案現存卷證資料及被告上開自白內容，可知本案各次詐欺取
    財犯行，除被告之外，至少尚有「潘柏仁」、「高天山」，
    以及擔任向本案各被害人實施詐術之其他詐欺集團成員，足
    認本案各次詐欺犯罪均係3人以上共同犯之，自應該當刑法
    第339條之4第1項第2款之「三人以上共同犯之」之構成要件
    。
　㈡關於洗錢部分：
　⒈按洗錢防制法於105年12月28日修正公布，於106年6月28日生
    效施行（下稱新法）。修正前該法（下稱舊法）將洗錢行為
    區分為將自己犯罪所得加以漂白之「為自己洗錢」，及明知
    是非法資金，卻仍為犯罪行為人漂白黑錢之「為他人洗錢」
    ，且依不同之犯罪態樣分別規定不同之法定刑度。惟洗錢犯
    罪之本質在於影響合法資本市場並阻撓偵查，不因為自己或
    為他人洗錢而有差異，且洗錢之行為包含處置（即將犯罪所
    得直接予以處理）、多層化（即為使偵查機關難以追查金流
    狀況，以迂迴層轉、化整為零之多層化包裝方式，掩飾或隱
    匿特定犯罪所得），及整合（即收受、持有或使用他人犯罪
    所得，使該犯罪所得披上合法之外衣，回歸正常金融體系）
    等各階段行為，模式不祇一端，上開為自己或為他人洗錢之
    二分法，不僅無助於洗錢之追訴，且徒增實務認定事實及論
    罪科刑之困擾。故為澈底打擊洗錢犯罪，新法乃依照國際防
    制洗錢金融行動工作組織（Financial Action Task Force
    ，下稱FATF）40項建議之第3項建議，並參採聯合國禁止非
    法販運麻醉藥品和精神藥物公約及聯合國打擊跨國有組織犯
    罪公約之洗錢行為定義，將洗錢行為之處置、多層化及整合
    等各階段，全部納為洗錢行為，而於新法第2條規定：「本
    法所稱洗錢，指下列行為：意圖掩飾或隱匿特定犯罪所得
    來源，或使他人逃避刑事追訴，而移轉或變更特定犯罪所得
    。掩飾或隱匿特定犯罪所得之本質、來源、去向、所在、
    所有權、處分權或其他權益者。收受、持有或使用他人之
    特定犯罪所得。」以求與國際規範接軌。另舊法過度限縮洗
    錢犯罪成立之可能，亦模糊前置犯罪僅在對於不法金流進行
    不法原因之聯結，造成洗錢犯罪成立門檻過高，難以追訴，
    因此新法參考FATF建議，就其中採取門檻式規範者，明定為
    最輕本刑6個月以上有期徒刑之罪，並將「重大犯罪」之用
    語，修正為「特定犯罪」，再增列未為最輕本刑為6個月以
    上有期徒刑之罪所涵括之違反商標法等罪，並刪除有關犯罪
    所得金額須在5百萬元以上者，始得列入前置犯罪之限制規
    定，以提高洗錢犯罪追訴之可能性。例如詐騙集團向被害人
    施用詐術後，為隱匿其詐欺所得財物之去向，而令被害人將
    其款項轉入該集團所持有、使用之人頭帳戶，並由該集團所
    屬之車手前往提領詐欺所得款項得逞，檢察官如能證明該帳
    戶內之資金係本案詐欺之特定犯罪所得，即已該當於新法第
    14條第1項之一般洗錢罪。另過去實務認為，行為人對犯特
    定犯罪所得之財物或利益作直接使用或消費之處分行為，或
    僅將自己犯罪所得財物交予其他共同正犯，祇屬犯罪後處分
    贓物之行為，非本條例所規範之洗錢行為，惟依新法規定，
    倘行為人意圖掩飾或隱匿特定犯罪所得來源，而將特定犯罪
    所得直接消費處分，甚或交予其他共同正犯，由共同正犯以
    虛假交易外觀掩飾不法金流移動，即難認單純犯罪後處分贓
    物之行為，應仍構成新法第2條第1款或2款之洗錢行為（最
    高法院108年度台上字第1744號判決意旨參照）。
　⒉本案如附表一編號1至3所示之被害人受騙後，分別匯款至前
    開兆豐銀行帳戶及郵局帳戶內，再由被告提領後上繳回該詐
    欺集團，業經認定如前，被告所為已然製造金流斷點，致無
    從追查詐欺所得款項之流向，可認其就附表一編號1至3所為
    均已該當洗錢防制法第2條所規範之洗錢行為，而應論以同
    法第14條第1項之一般洗錢罪。
  ㈢是核被告就附表一編號1至3所為，均係犯刑法第339條之4第1
    項第2款之三人以上共同犯詐欺取財罪及洗錢防制法第14條
    第1項之一般洗錢罪。被告就附表一編號1至3所為，各先後
    數次提領如各該編號所示被害人匯入人頭帳戶之款項，均各
    係基於單一詐欺取財犯意，於密切接近之時、地所為侵害同
    一法益之接續行為，各行為之獨立性甚薄弱，各應論以接續
    犯之包括一罪。又被告就前揭3次犯行，均係以一行為同時
    觸犯三人以上共同犯詐欺取財罪及一般洗錢罪等2罪名，均
    為想像競合犯，皆應依刑法第55條前段之規定，各從一重之
    三人以上共同犯詐欺取財罪處斷（共3罪）。
  ㈣被告所犯上開3罪，詐騙對象及時間均不同，顯然犯意各別、
    行為互殊，應予分論併罰。
三、刑之加重、減輕：
　㈠累犯加重其刑部分：
　　被告前於103年間因肇事逃逸案件，經臺灣桃園地方法院以1
    03年度審交簡字第372號判處有期徒刑1年，緩刑3年確定，
    嗣經同院以106年度撤緩字第312號裁定撤銷緩刑，應執行有
    期徒刑1年確定；又於105年間因偽造有價證券案件，經臺灣
    新竹地方法院以105年度訴字第75號判處有期徒刑1年10月確
    定。上開2罪經接續執行，於108年7月18日縮短刑期假釋出
    監，所餘刑期交付保護管束，迄109年3月15日保護管束期滿
    假釋未經撤銷，視為執行完畢，有臺灣高等法院被告前案紀
    錄表在卷可稽。被告於該有期徒刑執行完畢後，5年內故意
    犯本案各罪，均構成累犯。檢察官請求依刑法累犯規定加重
    被告之刑，本院審酌依司法院釋字第775號解釋意旨，倘構
    成累犯者不分情節，一律加重最低本刑，於不符合刑法第59
    條所定要件之情形下，致生行為人所受之刑罰超過其所應負
    擔罪責之個案，不符罪刑相當原則、比例原則。於此範圍內
    ，在修正前，為避免發生上述罪刑不相當之情形，法院就該
    個案應裁量是否加重最低本刑；準此，該解釋係指個案應量
    處最低法定刑、又無法適用刑法第59條在內減輕規定之情形
    ，法院應依此解釋意旨裁量不予加重最低本刑而言（最高法
    院108年度台上字第338號判決要旨參照）。而核之本案被告
    構成累犯之前案，均屬故意犯罪，其於執行完畢後又再故意
    犯本案各罪，足見前次刑罰之執行並未能收得教化之效，被
    告有特別惡性及對刑罰反應力薄弱，需再延長其矯正期間，
    以助其重返社會，兼顧社會防衛之效果，俾符合罪刑相當原
    則及比例原則，是就被告本案所犯之各罪，皆依刑法第47條
    第1項規定加重其刑應為適當。
  ㈡洗錢防制法第16條第2項規定「犯前二條（即同法第14條、第
    15條）之罪，在偵查或審判中自白者，減輕其刑。」本件被
    告對於前揭洗錢犯行，於警詢、偵查及原審審理時均坦承不
    諱，前已述及，原應依上開規定減輕其刑，惟被告本案所為
    係從一重之刑法三人以上共同詐欺取財罪處斷，該重罪並無
    法定減刑事由，參照最高法院108年度台上大字第3563號裁
    定法理，無從再適用首開條項規定減輕被告之刑，前揭想像
    競合所犯輕罪之減刑事由，僅能在具體形成宣告刑時一併審
    酌，附此敘明。
四、原審認被告犯罪事證明確，因而依據相關法律規定予以論科
    ，並審酌被告正值青壯之年，且具有正常智識程度，並非毫
    無謀生能力之人，不思以正當途徑獲取財富，僅為貪圖輕易
    獲得金錢，竟參與詐欺集團從事如上所述之車手工作，使該
    詐欺集團得以順利獲得詐騙贓款，因而共同侵害本案各被害
    人之財產法益，足見其法紀觀念實屬偏差，助長詐欺犯罪歪
    風，擾亂金融秩序，嚴重破壞社會秩序及治安，並影響國民
    對社會、人性之信賴感，且徒增檢警偵辦犯罪之困難，造成
    執法機關不易查緝犯罪行為人，復致遭受詐騙之被害人尋求
    救濟之困難，所為實屬可議；惟念及被告於犯罪後始終坦承
    犯行，態度尚可，兼衡以其犯罪動機、目的、手段、所獲利
    益，及參與詐欺集團犯罪情節及程度，暨本案各被害人所受
    損害之程度，並酌以被告之素行，及其自陳之智識程度、生
    活狀況等一切情狀，分別量處如附表二編號1至3「原審主文
    」欄所示之刑。並考量被告自始坦認犯行之犯後態度，及被
    告以類似方式實施本案犯罪之情節、次數及犯罪時間之密接
    程度、本案各被害人分別遭受之損失，暨酌以多數犯罪責任
    遞減原則等各該情狀，就被告上揭所犯定其應執行刑有期徒
    刑1年10月。復說明：㈠被告於偵查及原審供稱：伊可獲取提
    領金額之百分之2作為報酬等語（見偵卷第50頁、原審卷第7
    3頁），據之計算被告本案3次所得，依序為600元、1800元
    、3000元，此為其犯罪所得，均應依刑法第38條之1第1項前
    段、第3項規定，宣告沒收之，於全部或一部不能沒收或不
    宜執行沒收時，均追徵其價額（詳附表二各編號「原審主文
    」欄所示）。㈡被告所提領之如附表一編號1至3所示之贓款
    ，既經上繳予詐欺集團上手，有如前述，則該等贓款自非被
    告所有，被告就之亦無支配或處分權，爰不予宣告沒收。經
    核原判決認事、用法，均無不合，量刑亦屬允當。被告上訴
    主張原判決量刑過重而有不當，為無理由，應予以駁回。
參、被告經合法傳喚，無正當理由不到庭，爰不待其陳述，逕行
    判決。　　
據上論結，應依刑事訴訟法第371條、第368條，判決如主文。
本案經檢察官賴帝安提起公訴，檢察官郭振昌到庭執行職務。
中　　華　　民　　國　　111 　年　　9 　　月　　27　　日
                    刑事第三庭  審判長法  官  吳進寶
                                      法  官  陳億芳
                                      法  官  徐美麗
以上正本證明與原本無異。
如不服本判決應於收受本判決後20日內向本院提出上訴書狀，其
未敘述上訴理由者，並得於提起上訴後20日內向本院補提理由書
狀（均須按他造當事人之人數附繕本）「切勿逕送上級法院」。
中　　華　　民　　國　　111 　年　　9 　　月　　27　　日
                                      書記官  吳宗霖
附錄本判決論罪科刑法條：
《中華民國刑法第339條之4第1項第2款》
犯第339 條詐欺罪而有下列情形之一者，處1年以上7年以下有期
徒刑，得併科1百萬元以下罰金：
二、三人以上共同犯之。
《洗錢防制法第14條第1 項》
有第二條各款所列洗錢行為者，處7年以下有期徒刑，併科新臺
幣5百萬元以下罰金。
附表一：
編號 被害人 詐騙方式(詐騙時間、手法及遭詐金額) 提款時間 提款地點 提款金額 相關證據資料  1 丁○○ （有提告訴） 詐欺集團成員於110年6月7日下午5時37分許，撥打電話與丁○○聯繫，佯裝為貝殼窩旅館人員、台北富邦銀行客服人員，並佯稱：因內部操作問題，刷了10筆款項，須今晚24小時前取消云云，致丁○○信以為真而陷於錯誤，遂依該詐欺集團成員之指示，於同日下午6時43分許，將2萬9989元匯入上開兆豐帳戶內。 110年6月7日下午6時49分 高雄市○○區○○○路000號之上海商業銀行高雄分行 2萬5元（含手續費5元） ①證人丁○○於警詢中證述，及其所提出存摺封面、內政部警政署反詐騙諮詢專線紀錄表、受理詐騙帳戶通報警示簡便格式表、金融機構聯防機制通報單（案件編號：0000000000）、臺北市政府警察局內湖分局康寧派出所陳報單、受理各類案件紀錄表、受（處）理案件證明單（案號：P11006CUAC0K59G）（見警卷第53、55至57、59至69頁） ②上開兆豐帳戶之客戶基本資料表及客戶存款往來交易明細表、客戶電子銀行自行/被代理行交易查詢（見警卷第17至23頁） ③165詐欺提領熱點通報、附表一所示提領地點附近監視器錄影畫面擷圖、提款機提領畫面（見警卷第11至14頁）    110年6月7日下午6時50分 同上 1萬5元（含手續費5元） （按2次提領總金額超過2萬9989元部分，非丁○○遭詐騙之款項）   2 甲○○ （未提告訴） 詐欺集團成員於110年6月7日下午6時28分許，撥打電話與甲○○聯繫，佯裝為王品陶板屋人員、中國信託銀行客服人員，並佯稱：因系統遭駭客入侵，設定成刷卡5萬元，須在網銀上解除設定云云，致甲○○信以為真而陷於錯誤，遂依詐欺集團成員之指示，於同日下午7時許，將9萬123元匯入上開兆豐帳戶內。 110年6月7日下午7時5分 高雄市○○區○○○路000號之華南銀行左營分行 2萬5元（含手續費5元） ①證人甲○○於警詢中證述，及其所提出臺幣活存明細、通話紀錄、內政部警政署反詐騙諮詢專線紀錄表、金融機構聯防機制通報單（案件編號：0000000000）、臺南市政府警察局第一分局德高派出所陳報單、受理各類案件紀錄表、受（處）理案件證明單（案號：P11006D2WU0K2ZJ）（警卷第75至77、79至82、84、87、88頁） ②上開兆豐帳戶之客戶基本資料表及客戶存款往來交易明細表、客戶電子銀行自行/被代理行交易查詢（見警卷第17至23頁） ③165詐欺提領熱點通報、附表一所示提領地點附近監視器錄影畫面擷圖、提款機提領畫面（見警卷第11至14頁）    110年6月7日下午7時5分 同上 2萬5元（含手續費5元）     110年6月7日下午7時6分 同上 2萬5元（含手續費5元）     110年6月7日下午7時7分 同上 2萬5元（含手續費5元）     110年6月7日下午7時7分 同上 1萬5元（含手續費5元）   3 丙○○ （未提告訴） 詐欺集團成員於110年6月7日某時許，撥打電話與丙○○聯繫，佯裝為電商業者、銀行客服人員，並佯稱：先前交易因設定錯誤，須透過轉帳、存款方式，才能解除錯誤設定云云，致丙○○信以為真而陷於錯誤，遂依詐欺集團成員之指示，於同日下午7時18分許，將15萬123元匯入上開郵局帳戶內。 110年6月7日下午7時29分42秒 高雄市○○區○○路00號之萊爾富超商左營典愛店 2萬5元（含手續費5元） ①證人丙○○於警詢中證述，及其所提出通話紀錄、存款交易明細查詢、內政部警政署反詐騙諮詢專線紀錄表、受理詐騙帳戶通報警示簡便格式表、金融機構聯防機制通報單（案件編號：0000000000）、桃園市政府警察局中壢分局中福派出所陳報單、受理各類案件紀錄表、受（處）理案件證明單（案號：P11006DAQZ0K8VJ）（警卷第91至93、95至98、101、102、107、110頁） ②上開郵局帳戶之客戶基本資料及客戶歷史交易清單（見警卷第27至33頁） ③165詐欺提領熱點通報、附表一所示提領地點附近監視器錄影畫面擷圖、提款機提領畫面（見警卷第11至14頁）    110年6月7日下午7時30分46秒 同上 2萬5元（含手續費5元）     110年6月7日下午7時33分11秒 高雄市○○區○○○路000號之上海商業銀行高雄分行 2萬5元（含手續費5元）     110年6月7日下午7時33分37秒 同上 2萬5元（含手續費5元）     110年6月7日下午7時34分4秒 同上 2萬5元（含手續費5元）     110年6月7日下午7時35分11秒 高雄市○○區○○○路000號之華南銀行左營分行 2萬5元（含手續費5元）     110年6月7日下午7時35分45秒 同上 2萬5元（含手續費5元）     110年6月7日下午7時36分20秒 同上 1萬5元（含手續費5元）  
附表二：
編號 對應犯罪事實 原審主文  1 如附表一編號1所示 乙○○犯三人以上共同詐欺取財罪，累犯，處有期徒刑壹年貳月；未扣案之犯罪所得新臺幣陸佰元沒收之，於全部或一部不能沒收或不宜執行沒收時，追徵其價額。  2 如附表一編號2所示 乙○○犯三人以上共同詐欺取財罪，累犯，處有期徒刑壹年肆月；未扣案之犯罪所得新臺幣壹仟捌佰元沒收之，於全部或一部不能沒收或不宜執行沒收時，追徵其價額。  3 如附表一編號3所示 乙○○犯三人以上共同詐欺取財罪，累犯，處有期徒刑壹年陸月；未扣案之犯罪所得新臺幣參仟元沒收之，於全部或一部不能沒收或不宜執行沒收時，追徵其價額。